臺灣高等法院花蓮分院刑事判決　　　　　　　　　　九十三年度上訴字第一一九號
　　上　訴　人　
　　即　被　告　丁○○
　　　　　　　　丑○○
　　共　　　同
　　選任辯護人　辛○○律師
右上訴人即被告因偽造有價證券等案件，不服臺灣臺東地方法院九十二年度訴字第二
一三號中華民國九十三年六月八日第一審判決（起訴案號：臺灣臺東地方法院檢察署
九十二年度偵字第九二一號、第九四四號、第一六二八號），提起上訴，本院判決如
左：
    主  文
原判決關於丁○○被訴偽造有價證券及定執行刑部分，暨丑○○部分均撤銷。
丁○○共同連續偽造有價證券，處有期徒刑參年貳月，如附表三所示之物均沒收。
丁○○其餘上訴駁回。
丁○○第二項所宣告之刑與上訴駁回部分所宣告之刑，應執行有期徒刑肆年陸月，如
附表二、附表三所示之物均沒收。
丑○○共同連續偽造有價證券，處有期徒刑貳年，緩刑伍年。如附表三所示之物均沒
收。
    事  實
一、丁○○為己○○○保險股份有限公司臺東通訊處（以下簡稱：國泰公司）之營業
    專員及區主任，負責收取保險費、各種保險金給付申請、款項轉交、保單質押貸
    款之申請、利息之收取及償還款解繳予國泰公司等業務，為從事業務之人。而午
    ○○因委託丁○○代為處理有關保險之事務，於民國（下同）八十五年一月三十
    日前之某日，將自己及申○○於國泰公司所投保之「0000000000號」
    、「0000000000號」、「0000000000號」、「00000
    00000號」（起訴書誤載為0000000000號）保險單共四紙均交付
    予丁○○，並同意丁○○代刻「午○○」及「申○○」之印章各一個備用。詎丁○○因財務吃緊，認有機可乘，竟意圖為自己不法之所有，基於偽造私文書復持
    以行使及詐欺取財之概括犯意，未經午○○及申○○之同意，於附表一所示之時
    間，連續偽造「午○○」、「申○○」之署押，並連續盜用上開代刻之「午○○
    」、「申○○」印章於保單借款借據上，表示午○○及申○○向國泰公司申請貸
    款之意思。丁○○復持上開偽造之保單借款借據向國泰公司之承辦人員行使，致
    國泰公司承辦人員誤認確係午○○及申○○所申請，遂同意出借如附表一所示之
    金額（詳細保單號碼、借款日期及借款金額均詳附表一所示），丁○○因而詐得
    該金額之款項，足以生損害於午○○、申○○及國泰公司。
二、丁○○利用其負責先向保戶收取保險費再交付予國泰公司之業務，竟意圖為自己
    不法所有，於九十年八月間，在臺東市馬偕紀念醫院臺東分院內向午○○收取申
    ○○所投保之「0000000000號」、「0000000000號」保單
    之九十年七月份保險費共計新台幣（下同）七千八百三十三元，及午○○所投保
    之「0000000000號」保單之九十年七月份保險費二千四百零四元（起
    訴書誤載為五千零四十一元），暨黃旭正所投保之「0000000000號」
    保單之九十年七月份保險費五千零四十一元（起訴書誤載為二千四百零四元）後
    ，擅自挪用其於業務上所持有之上開款項而侵占入己。丁○○僅以其夫丑○○之
    名義簽發面額一萬九千二百二十八元之支票一紙交付予國泰公司，作為其應解繳
    保險費之間接給付；嗣因前揭支票於九十年十月三十一日跳票，經國泰公司追查
    後，始獲悉上情。
三、丁○○與丑○○為夫妻關係，二人共同意圖為自己不法之所有，於九十年二月十
    五日共組互助會，召集章逸隆、甲○○、丙○○、戌○○、巳○○、辰○○、卯
    ○○、陳勇宏、未○○（參加二會）、黃戊○○（即互助會名單上之戊○○）、
    酉○○、壬○○、陳明珠、乙○○、李明龍、子○○、庚○○、吳秀琴、午○○
    、呂俊賢、黃德宏、林宥玄等人參加該互助會；且未經寅○○及謝明道之同意，
    自行將寅○○及謝明道列入互助會會員名單中。並在互助會名單中記載丁○○為
    會首，連同會首共計二十六會，約定每人每會一萬元，會期自九十年二月十五日
    起至九十二年三月十五日止，採內標方式，定每月十五日中午十二時三十分，在
    甲○○位於臺東市○○路一九六號三樓之住處內開標，由參與投標之會員在標單
    上填寫所出利息之金額及姓名，而丁○○及丑○○遂利用上開互助會實施下列犯
    罪行為：
（一）丁○○、丑○○於上開互助會九十年二月十五日起會時，明知寅○○、謝明道
      為人頭會員，而一般會員若知悉會首冒用他人名義參加同一互助會，必不願繼
      續參加該互助會。丁○○、丑○○竟未將上開情事通知其他會員，仍將寅○○
      、謝明道列入互助會會員名單中，並共同意圖為自己不法之所有，且基於詐欺
      取財之概括犯意聯絡，於起會時以寅○○、謝明道有參加會員為由，向章逸隆
      、甲○○、丙○○、戌○○、巳○○、辰○○、卯○○、陳勇宏、未○○（參
      加二會）、黃戊○○、酉○○、壬○○、陳明珠、乙○○、李明龍、子○○、
      庚○○、吳秀琴、午○○、呂俊賢、黃德宏及林宥玄等會員每人收取一萬元之
      會款，先合計詐得二十三萬元得逞。
（二）丁○○、丑○○又於九十年七月十五日，共同基於偽造準私文書復持以行使之
      概括犯意聯絡，未經寅○○之同意，由丑○○偽簽「寅○○」之署押並偽造寅
      ○○欲以三千一百元之利息標取合會金之不實內容於標單上後，持以冒標合會
      金，足生損害於寅○○及其他互助會會員之權益。而丁○○、丑○○復基於共
      同偽造有價證券之概括犯意聯絡，未經寅○○同意，由丁○○利用不知情之刻
      印店人員偽刻「寅○○」之印章一顆，並接續偽填如附表三編號一所示之本票
      十九紙，再於其上偽簽「寅○○」之署押，並以上開偽刻之印章偽造「寅○○
      」之印文於各該本票上後，丁○○、丑○○再基於共同行使偽造有價證券之概
      括犯意聯絡及承前共同詐欺取財之概括犯意聯絡，由丑○○將偽造之寅○○本
      票交付予章逸隆、甲○○、丙○○、戌○○、巳○○、辰○○、卯○○、壬○○、陳明珠、乙○○、李明龍、子○○等活會會員，由丁○○將偽造之寅○○
      本票交付予未○○（參加二會）、黃戊○○、酉○○、庚○○、吳秀琴、午○○等活會會員，向上開活會會員每人收取六千九百元之會款，又合計詐得十三
      萬一千一百元得逞。
（三）丁○○、丑○○再於九十年八月十五日，又承前共同偽造準私文書復持以行使
      之概括犯意聯絡，未經謝明道之同意，由丑○○偽簽「謝明道」之署押並偽造
      謝明道欲以三千二百元利息標取合會金之不實內容於標單上後，持以冒標合會
      金，足以生損害於謝明道及其他互助會會員之權益。而丁○○、丑○○再承前
      共同偽造有價證券之概括犯意聯絡，未經謝明道同意，由丁○○利用不知情之
      刻印店人員偽刻「謝明道」之印章一顆，且接續偽填如附表三編號二所示之本
      票十九紙，再於其上偽簽「謝明道」之署押，並以上開偽刻之印章偽造「謝明
      道」之印文於各該本票上後。丁○○、丑○○再承前共同行使偽造有價證券及
      詐欺取財之概括犯意聯絡，由丑○○將偽造之謝明道本票交付予章逸隆、甲○○、丙○○、戌○○、巳○○、辰○○、卯○○、壬○○、陳明珠、乙○○、
      李明龍、子○○等活會會員；由丁○○將偽造之謝明道本票交付予未○○（參
      加二會）、黃戊○○、酉○○、庚○○、吳秀琴、午○○等活會會員，向上開
      活會會員每人收取六千八百元之會款，再合計詐取十二萬九千二百元得逞。
（四）而丁○○、丑○○因上開犯罪行為，前後共計詐得四十九萬零三百元，嗣因該
      互助會於九十年十月十五日停標，各該會員經查詢得知寅○○及謝明道均為人
      頭會員後，始知受騙。
四、案經己○○○保險股份有限公司、庚○○、甲○○、丙○○、戌○○、巳○○、
    辰○○、卯○○、未○○、黃戊○○、酉○○、壬○○、乙○○、子○○及寅○○等人訴請臺灣臺東地方法院檢察署檢察官偵查起訴。
    理  由
一、訊之上訴人即被告（以下簡稱被告）丁○○對於將業務上所持有之保險費據為己
    有，且以寅○○及謝明道為人頭會員，偽造標單冒標寅○○及謝明道之互助會，
    並偽造寅○○及謝明道之本票復持以行使，以詐取合會金等事實均坦承不諱。並
 經證人午○○、申○○、黃旭正、林宥玄、黃德宏、呂俊賢、謝明道及章逸隆於
    警詢、檢察官偵查中及原審時證述屬實；且與告訴代理人癸○、告訴人甲○○、
    庚○○、戌○○、巳○○、辰○○、卯○○、未○○、黃戊○○、酉○○、壬○○、乙○○、子○○及寅○○等人指訴情節相符。復有國泰公司「000000
    0000號」、「0000000000號」、「0000000000號」、
    「0000000000號」人壽保險單影本各一紙、保單借款借據、續期保險
    費送金單影本各四紙、支票影本一紙（發票人丑○○，到期日九十年十月三十一
    日，面額一萬九千二百二十元）、互助會會員名單影本一紙，及謝明道之本票影
    本一紙附卷，及寅○○之本票原本十四張扣案可資佐證。又且經比對寅○○、謝
    明道本票上之筆跡與被告丁○○於檢察官偵查中所書寫之筆跡後，發現二者筆跡
    均有相同之特徵，應係同一人所書寫無訛，足徵被告丁○○自白之內容確與事實
    相符。至被告丁○○雖辯稱：黃美蕙曾口頭同意伊用保險單去借款，借得之款項
    黃來好也有使用；而寅○○因積欠伊十萬元，伊要求寅○○以參加互助會之方式
    還款，寅○○本來有答應，但到第二會時又告訴伊無法跟會，伊並非故意以寅○○為人頭會員云云。然查，告訴人午○○並未同意被告丁○○使用其所交付之保
    險單去申請貸款，而黃來好亦未使用過由午○○保險單所借得之款項乙節，業經
    告訴人午○○及證人黃來好於檢察官偵查中及原審時到庭具結證述屬實；而告訴
    人寅○○並未同意參加本件互助會等情，亦據告訴人寅○○於檢察官偵查中及原
    審時到庭具結證述明確。況被告丁○○亦自承其並無證據可以證明午○○有同意
    伊去借款，及寅○○有同意加入互助會；堪認被告丁○○上開辯解均為卸責之詞
    ，尚不足採信。
二、訊之上訴人即被告（以下簡稱被告）丑○○矢口否認有何共同行使偽造準私文書
    、偽造有價證券及詐欺取財之犯行，辯稱：會員寅○○及謝明道是丁○○所召集
    ，伊並不知道該二人是人頭會員，冒標之事伊不知情，也沒有參與；而寅○○及
    謝明道之本票係由丁○○交給伊，並不是伊所偽造，伊將寅○○及謝明道之本票
    交給其他活會會員時，也不曉得本票是偽造的；且伊負責召集之會員都是本人親
    自參與，沒有人頭會員，伊絕無詐欺取財之意思云云。惟查：
（一）被告丑○○共同行使偽造準私文書、偽造有價證券及詐欺取財等犯行，業據證
      人午○○、林宥玄、黃德宏、呂俊賢、謝明道及章逸隆於警詢、檢察官偵查中
      及原審時證述屬實。且與告訴人甲○○、庚○○、戌○○、巳○○、辰○○、
      卯○○、未○○、黃戊○○、酉○○、壬○○、乙○○、子○○及寅○○等人
      指訴情節相符。復有互助會會員名單影本、謝明道之本票影本各一紙附卷，及
      寅○○之本票原本十四張扣案可資佐證。
（二）又本件互助會之會員章逸隆、甲○○、丙○○、戌○○、巳○○、辰○○、卯
      ○○、陳勇宏、壬○○、陳明珠、乙○○、李明龍、子○○、呂俊賢、黃德宏
      、林宥玄等十六人均為被告丑○○所召集；其餘會員未○○、黃戊○○、酉○○、庚○○、吳秀琴及午○○等六人則為被告丁○○所召集乙節，業據被告丑
      ○○及丁○○供承不諱。且被告丑○○於召集會員時，係向會員表示該互助會
      為其本人所召集，而被告丁○○於召集會員時，則向會員表示該互助會係由丑
      ○○所發起等情，亦經告訴人戌○○、辰○○、卯○○、巳○○、壬○○、酉
      ○○、未○○及證人章逸隆、林宥玄等人於原審到庭具結證述屬實（見原審九
      十三年三月十八日及同年四月二十日審判筆錄）。足見被告丑○○為本件互助
      會實際上之會首，負責主導投標、開標、收取會款及交付得標合會金等事務，
      是被告丑○○對於寅○○及謝明道二人為人頭會員一事，已難諉為其不知情。
（三）被告丁○○固供稱寅○○及謝明道係其擅自加入會員名單中，被告丑○○並不
      知情云云。惟依一般經驗法則，會首於召集互助會會員時，均以鄰近之親朋好
      友為召集對象，以利投標、開標及收取會款等事務之進行，此由被告二人召集
      之會員中除壬○○係居住於花蓮市外，其餘會員均居住於臺東市內之情形，亦
      可得佐證。而本件互助會成立時，被害人謝明道本人正在嘉義服兵役乙節，業
      據證人謝明道於原審到庭具結證述屬實（見原審九十三年四月二十日審判筆錄
      第十八至十九頁）；則謝明道遠在嘉義服兵役竟參加被告二人在臺東召集之互
      助會，顯與常情有違。且被告丁○○復供稱：因為謝明道是職業軍人，丑○○
      知道謝明道在嘉義服役等語（見原審九十三年五月二十五日審判筆錄第十五頁
      ）。衡諸常情，被告丑○○身為本件互助會實際上之會首，又明知被害人謝明
      道正在嘉義服役，則其對此遠在嘉義服役竟仍參加臺東互助會之可疑會員，焉
      有不心生懷疑而進一步加以查證之理。況被害人謝明道為被告丑○○之外甥，
      二人間既有親戚關係，欲查證被害人謝明道有無實際參加互助會並非難事。再
      告訴人寅○○雖為被告丁○○之友人而不認識被告丑○○，然被告丑○○、丁○○二人既為同居共財之夫妻，被告丑○○甚至將其支票簿及印鑑均交由被告
      丁○○全權使用，足見其二人在生活及財產上之之關係均相當緊密；及本件戶
      助會中有三分之二之會員均由被告丑○○出面召集乙節，又已如前述，則被告
      丁○○自應將告訴人寅○○為人頭會員一事告知被告丑○○，以獲取被告丑○○之協助，並避免日後因倒會而使被告丑○○之信用破產，而非刻意隱瞞該不
      法情事。是綜上事證，足徵被告丑○○對於寅○○及謝明道均為人頭會員一事
      ，應知之甚詳；足見被告丁○○前開供述，顯係迴護被告丑○○之詞，不足採
      信。
（四）再以寅○○及謝明道名義得標，均係由被告丑○○主持開標乙節，業據證人戌
      ○○於原審到庭具結證稱：系爭互助會開標時伊每次均有到場，伊在開標現場
      從未見過丁○○，都是丑○○到場主持開標，九十年七月十五日寅○○得標及
      同年八月十五日謝明道得標時，都是丑○○主持開標，當時寅○○及謝明道並
      沒有到場，丑○○有說寅○○及謝明道是其朋友，該二人之標單也是丑○○當
      場所書寫等語（見原審九十三年三月十八日審判筆錄第十九至二十七頁）。證
      人辰○○於原審亦到庭具結證稱：本件互助會開標時伊每次都會去，而且每次
      都有投標，在伊記憶中都是丑○○到場主持開標，其中有二、三次是丑○○代
      表得標者去投標，因為伊本人都有參與投標，所以伊在開完標後會去看標單，
      看誰出價最高，伊有看過寅○○及謝明道之標單等語（見同上筆錄第三十四至
      四十三頁）。雖被告丁○○於原審供稱：寅○○及謝明道得標時，丑○○並不
      在開標現場云云；惟被告丁○○上開供詞不僅與證人戌○○及辰○○之證詞不
      符，且參以被告丁○○嗣後於原審又供稱：寅○○及謝明道之本票均是伊所簽
      發，是丑○○告訴伊何人得標後，伊才在家裡簽發本票，交給丑○○去收款等
      語（見原審九十三年五月二十五日審判筆錄第十四至十五頁）。益徵以寅○○
      及謝明道名義得標時，確係由被告丑○○負責主持開標無訛。況被告丑○○對
      於寅○○及謝明道為人頭會員一事早已知情乙節，已如前述；是被告丑○○辯
      稱其不知寅○○及謝明道係遭人冒標云云，亦不足採信。
（五）被告丑○○對於告訴人寅○○及被害人謝明道均為人頭會員一事已知之甚詳，
      並親自參與冒標該二人名義之互助會乙節，已如前述；縱告訴人寅○○及被害
      人謝明道之本票均係被告丁○○所偽造，依一般論理法則，亦應認被告丑○○
      對於偽造上開有價證券犯行，與被告丁○○有犯意之聯絡及行為之分擔。且被
      告丑○○既坦承曾持告訴人寅○○及被害人謝明道之本票向其他會員收取會款
      ，再參以被告丑○○與被告丁○○為夫妻，平日同居共財，被告丑○○對於被
      告丁○○之筆跡自能加以辨識，是被告丑○○於行使寅○○及謝明道之本票時
      ，應已發現上開本票為被告丁○○所簽發，焉有不覺可疑而未向被告丁○○查
      詢，即交付予其他會員之理。至被告丁○○雖先供稱：丑○○並不知道本票是
      伊所簽發云云（見原審九十三年五月二十五日審判筆錄第十四頁），惟嗣後已
      翻供稱：丑○○知道謝明道之本票是伊所簽發，因伊曾向丑○○說伊打電話給
      丑○○之妹妹（即謝明道之母親），是丑○○之妹妹委託伊簽發云云（見同上
      筆錄第十五頁）；其供詞顯然前後矛盾，足見被告丁○○前開供述乃欲替被告
      丑○○開罪之詞，難信屬實。
三、綜上所析，關於被告丁○○自白部分，其自白內容確與事實相符。另被告丁○○
    與被告丑○○所為之辯解，不僅與卷證資料不符，又與經驗法則及論理法則均相
    違背；是其等前開所辯皆為卸責之詞，不足採信。本件事證明確，被告二人前揭
    犯行均堪認定。
四、查被告丁○○係告訴人國泰公司之業務專員，負責收費保險費、各種保險金給付
    申請、款項轉交、保單質押貸款之申請、利息之收取及償還款解繳予國泰公司等
    業務，此業據被告丁○○供承在卷；核與告訴代理人癸○指述情節相符，足見被
    告丁○○確屬從事業務之人無訛。而被告丁○○偽造之保單借款借據，足以表示
    申請人已借得款項之證明，自屬刑法第二百十條之私文書，而該私文書已妨害制
    作名義人午○○及申○○之信用，且被告丁○○持之向國泰公司行使，使不知情
    之國泰公司陷於錯誤而交付借款，亦足生損害於國泰公司。另按冒用他人名義書
    寫標單，以冒標他人之互助會，茍標單上除書寫被冒標者姓名及欲標取會款所出
    利息之金額外，並書有「標單」之意旨，而就文義內容之本身，使人一見即知係
    投標會款之標單，該標單固係刑法第二百十條所稱之私文書；惟如僅在紙上書寫
    被冒標者之姓名及所出利息之金額，就文義本身並不足以獨立表示一定用意之證
    明，如非依民間互助會之習慣，尚無從認定其上之文字，係用以表示該名義人願
    出所書金額之利息以標取互助會會款之證明者，則非刑法第二百十條所規定之私
    文書，而屬同法第二百二十條以文書論之準私文書（最高法院九十一年度臺上字
    第五六八三號判決意旨參照）。本件被告丁○○、丑○○二人冒用告訴人寅○○
    及被害人謝明道名義偽造之標單，其上書有寅○○及謝明道之姓名及所出利息之
    金額等情，業據告訴人甲○○指稱：標會時有填寫標單，標單上有註記姓名及投
    標金額等語明確，是被告二人冒用寅○○及謝明道名義所偽造之互助會標單自屬
    刑法第二百二十條第一項、第二百十條之準私文書。而被告丑○○偽填之上開標
    單，依民間互助會之習慣，足以表示一定用意之證明，已妨害該制作名義人之信
    用，且其持之行使參與投標，亦使不知情之其餘會員陷於錯誤而交付會款，顯足
    生損害於他人。核被告丁○○及丑○○所為，均係犯刑法第二百十六條、第二百
    二十條第一項、第二百十條之行使偽造準私文書罪、同法第二百零一條第一項之
 偽造有價證券罪及同法第三百三十九條第一項之詐欺取財罪。被告丁○○另犯刑
    法第二百十六條、第二百十條之行使偽造私文書罪、同法第三百三十九條第一項
    之詐欺取財罪，及同法第三百三十六條第二項之業務侵占罪。公訴人漏未說明被
    告二人偽造之標單屬刑法第二百二十條第一項、第二百十條之準私文書，尚有未
    洽。被告二人就行使偽造準私文書、偽造有價證券及詐欺取財等犯行，有犯意之
    聯絡及行為之分擔，皆為共同正犯。被告二人利用不知情之刻印店人員偽刻被害
    人寅○○及謝明道之印章，均為間接正犯。被告二人偽造寅○○及謝明道之署押
    、印章及印文等犯行，各為其等偽造準私文書及有價證券之階段行為，而其等偽
    造準私文書之低度犯行，應為行使之高度犯行所吸收；至其等行使偽造有價證券
    之低度行為，則為偽造之高度行為所吸收，均不另論罪。被告丁○○偽造午○○
    、申○○之署押及盜用午○○、申○○印章等行為，為其偽造私文書之階段行為
    ，而其偽造私文書之低度犯行，應為行使之高度犯行所吸收，亦均不另論罪。被
    告二人偽造寅○○之本票十九張，其數行為各係於同時同地密切實施，且各侵害
    同一之法益，各個偽造行為之獨立性極為薄弱，依一般社會健全觀念，在時間差
    距上顯難以強行分開，應視為數個舉動之接續施行，屬接續犯；同理，被告二人
    偽造謝明道之本票十九張，亦為接續犯。被告二人先後多次行使偽造準私文書、
    偽造有價證券及詐欺取財等犯行，時間緊接，所犯罪名相同，各顯係出於概括犯
    意反覆為之，均為連續犯，爰各依刑法第五十六條之規定論以一罪，並均加重其
    刑。被告丁○○如事實欄一所示先後多次行使偽造私文書及詐欺取財等犯行，時
    間緊接，所犯罪名相同，各顯係出於概括犯意反覆為之，亦均為連續犯，應各依
    刑法第五十六條之規定論以一罪，並均加重其刑。至被告丁○○詐欺國泰公司交
    付借款及詐欺互助會會員交付會款等行為，雖均係犯刑法第三百三十九條第一項
    之詐欺取財罪，惟因其詐欺之手法不同，顯非基於概括之犯意反覆為之，是其詐
    欺國泰公司交付借款及詐欺互助會會員交付會款之行為，尚難適用連續犯之規定
    論以一罪。被告二人所犯連續行使偽造準私文書罪、連續偽造有價證券罪及連續
    詐欺取財罪間，有方法結果之牽連關係，應從一重之連續偽造有價證券罪處斷。
    被告丁○○所犯連續行使偽造私文書罪及連續詐欺取財罪間，有方法結果之牽連
    關係，亦應從一重之連續行使偽造私文書罪處斷。被告丁○○所犯連續行使偽造
    私文書罪、業務侵占罪及連續偽造有價證券罪，犯意各別，行為不同，應分論併
    罰之。
五、原審就實欄一、二所示被告丁○○所犯行使偽造私文書及業務侵占罪部分，因依
    上開法律規定，並審酌被告丁○○一切情狀，分別量處有期徒刑一年二月、六月
    ；並敘明如附表二所示之偽造署押，應依刑法第二百十九條規定宣告沒收，而保
    單借款借據上之印文因係被告丁○○所盜用，不予宣告沒收，至保單借款借據因
    已交付國泰公司行使，非屬被告所有之物，亦不予宣告沒收；認事用法，均無不
    合。被告丁○○上訴並未能提出其他有利之事證，僅指摘原審此二部分量刑過重
    ，自無足取；其此二部分上訴為無理由，均應予駁回。另被告二人在本院審理期
    間業與告訴人庚○○、甲○○、丙○○、戌○○、巳○○、辰○○、卯○○、未
    ○○、黃戊○○、酉○○、壬○○、乙○○、子○○及寅○○等人達成民事和解
    ，並清償全部會款，有清償證明書、和解書等件在卷可稽，並經告訴人庚○○等
    人在本院陳述屬實，到庭之告訴人亦均為被告二人求情。原審就事實欄三部分，
    未及審酌上情為量形之參考，所處刑度尚有未洽；被告丑○○上訴否認犯罪，雖
    無理由，惟被告丁○○上訴指摘此部分原審量刑過重，則為有理由；原判決此部
    分既有可議，本院自應就此部分連同被告丁○○定執行刑部分撤銷改判。另被告
    丑○○，因其配偶即被告丁○○經濟困難，為加協助而出此下策，且事後亦已清
    償全部會款，所生危害不大，審此情狀，縱科以本罪法定最輕本刑即三年有期徒
    刑，猶嫌過重且失之苛酷，情輕而法重，在客觀上可堪憫恕，而足以引起一般社
    會大眾之同情，爰依刑法第五十九條之規定，就被告丑○○部分酌減其刑。爰審
    酌被告丁○○、丑○○二人此部分犯罪之動機、目的、手段，犯罪時所受之刺激
    及其品性、生活狀況、智識程度、犯罪所生之損害，及犯罪後已與被害人達成民
    事和解並清償全部會款等一情狀，分別量處如主文第二項、第五項所示之刑。如
    附表三所示之偽造署押、印章、印文及本票，雖僅查扣如附表三編號一所示之其
    中十四張本票，惟其餘未扣案之偽造署押、印文、印章及本票，並不能證明業已
    滅失，均應依刑法第二百零五條、第二百十九條之規定宣告沒收；至偽造之寅○○及謝明道標單，雖係被告二人所有而供犯罪所用之物，然因已於開標後撕毀，
    是該標單及其上之偽造署押本院自無從加以沒收；並就被告丁○○此部分所宣告
    之刑與上訴駁回部分所宣告之刑（含沒收部分），依法定其應執行刑如主文第四
    項所示。末查被告丑○○前未曾受有期徒刑以上刑之宣告，有被告全國前案紀錄
    表在卷可按；其因一時失慮，偶罹刑典，事後已與告訴人達成民事和解，並清償
    全部會款，到庭之告訴人亦均為其求情，經此刑之宣告後，應知警惕而無再犯之
    虞，本院因認暫不執行其刑為當，併予以宣告緩刑五年，用啟自新。
據上論斷，依刑事訴訟法第三百六十八條、第三百六十九條第一項前段、第三百六十
四條、第二百九十九條第一項前段，刑法第二十八條、第五十六條、第二百十六條、
第二百二十條第一項、第二百十條、第二百零一條第一項、第三百三十九條第一項、
、第五十五條、第五十一條第五款、第五十九條、第七十四條第一款、第二百零五條
、第二百十九條，罰金罰鍰提高標準條例第一條前段，判決如主文。
本案經檢察官林慧到庭執行職務。
中      華      民      國    九十四    年      三      月     十七     日
                                    審判長法官  吳  鴻  章
                 法官  黃  永  祥
                                          法官  林  德  盛
右正本證明與原本無異。
如不服本判決（被告丁○○業務侵占罪部分不得上訴），應於送達後十日內，向本院
提出上訴狀。其未敘述理由者，並應於提出上訴狀後十日內向本院補提理由狀 (須附
繕本)。
                                        書記官  劉  夢  蕾
中      華      民      國    九十四    年      三      月     十七     日
附表一：
┌──┬───────┬──────────────┬─────────┐
│編號│保  單  號  碼│借    款    日    期（民國）│借款金額（新臺幣）│
├──┼───────┼──────────────┼─────────┤
│一  │0000000│(一)八十五年一月三十日        │(一)八萬六千元      │
│    │三六七號（要保│(二)八十六年八月八日          │(二)一萬七千元      │
│    │人：申○○）  │(三)八十七年七月三十一日      │(三)一萬三千元      │
│    │              │(四)八十八年五月二十四日      │(四)一萬元          │
│    │              │(五)八十九年一月十七日        │(五)一萬元          │
│    │              │(六)八十九年八月九日          │(六)七千元          │
├──┼───────┼──────────────┼─────────┤
│二  │0000000│(一)八十七年七月三十一日      │(一)一萬六千元      │
│    │五七九號（要保│(二)八十八年五月二十四日      │(二)六千元          │
│    │人：申○○）  │(三)八十九年八月九日          │(三)七千元          │
├──┼───────┼──────────────┼─────────┤
│三  │0000000│(一)八十五年一月三十日        │(一)六萬九千元      │
│    │五一０號（要保│(二)八十六年十一月二十六日    │(二)二萬二千元      │
│    │人：午○○）  │(三)八十八年八月三十日        │(三)二萬元          │
│    │              │(四)八十九年八月九日          │(四)一萬三千元      │
├──┼───────┼──────────────┼─────────┤
│四  │0000000│(一)八十五年一月三十日        │(一)三萬元          │
│    │四七三號（起訴│(二)八十六年五月八日          │(二)一萬一千元      │
│    │書誤載為三五四│(三)八十八年八月三十日        │(三)一萬元（起訴書誤│
│    │００六四七八號│                            │  載為一萬一千元）│
│    │）（要保人黃美│                            │                  │
│    │惠）          │                            │                  │
└──┴───────┴──────────────┴─────────┘
附表二：
┌──┬────────────────────────────────┐
│編號│應沒收之物                                                      │
├──┼────────────────────────────────┤
│一  │保單借款借據上偽造之「申○○」署押共玖枚。                      │
├──┼────────────────────────────────┤
│二  │保單借款借據上偽造之「午○○」署押共柒枚。                      │
└──┴────────────────────────────────┘
附表三：
┌──┬────────────────────────────────┐
│編號│應沒收之物                                      │
├──┼────────────────────────────────┤
│一  │發票人寅○○，發票日民國九十年七月十五日，票面金額新臺幣壹萬元之│
│    │偽造本票拾玖紙（含偽造之「寅○○」署押、印文各拾玖枚）。        │
├──┼────────────────────────────────┤
│二  │發票人謝明道，發票日民國九十年八月十五日，票面金額新臺幣壹萬元之│
│    │偽造本票拾玖紙（含偽造之「謝明道」署押、印文各拾玖枚）。        │
├──┼────────────────────────────────┤
│三  │偽造之「寅○○」、「謝明道」印章各壹顆。                        │
└──┴────────────────────────────────┘
附錄本案論最科刑法條全文：
中華民國刑法第二百一十條
偽造、變造私文書，足以生損害於公眾或他人者，處五年以下有期徒刑。
中華民國刑法第二百零一條第一項
意圖供行使之用，而偽造、變造公債票、公司股票或其他有價證券者，處
三年以上十年以下有期徒刑，得併科三千元以下罰金。
中華民國刑法第三百三十九條第一項
意圖為自己或第三人不法之所有，以詐術使人將本人或第三人之物交付者
，處五年以下有期徒刑、拘役或科或併科一千元以下罰金。
中華民國刑法第三百三十六條第二項
對於業務上所持有之物，犯前條第一項之罪者，處六月以上五年以下有期
徒刑，得併科三千元以下罰金。
